臺灣臺北地方法院民事判決
　111年度勞訴字第25號
原      告  游嘉文  
訴訟代理人  洪偉修律師(法律扶助)

被      告  有限責任臺北市仁光照顧服務勞動合作社


法定代理人  林淑絹  
訴訟代理人  劉玉津律師
被      告  臺北榮民總醫院

法定代理人  陳威明  
訴訟代理人  陳信甫  
            鄭慧娟  

上列當事人間請求給付職業災害補償等事件，本院於民國111年7
月8日言詞辯論終結，判決如下：
    主      文
原告之訴及其假執行之聲請均駁回。
訴訟費用由原告負擔。 
    事實及理由
原告主張：原告之母葉玉珍受僱於被告有限責任臺北市仁光照
  顧服務勞動合作社(下稱仁光合作社)，長期派駐在被告臺北榮
  民總醫院(下稱榮民總醫院)擔任病患照顧服務員工作，約定薪
  資以葉玉珍代仁光合作社向病患或其家屬收取之照服費給付，
  葉玉珍取得其中90%，其餘10%繳還仁光合作社；葉玉珍於民國
  110年5月10日至31日在榮民總醫院照顧病患期間感染新型冠狀
  病毒，致罹患嚴重特殊傳染性肺炎(COVID-19，下稱新冠肺炎)
  ，同年6月1日經PCR檢測為陽性，同年6月3日確診，同年6月15
  日死亡；仁光合作社未提供預防感染措施，違反民法第483條
  之1、勞動基準法第8條、職業安全衛生法第5條及職業安全衛
  生設施規則第297條之1規定，致葉玉珍遭遇職業災害而死亡，
  原告為葉玉珍之繼承人，得依勞動基準法第59條第4款規定請
  求仁光合作社給與喪葬費及死亡補償合計新臺幣(下同)2,268,
  000元(2,400元/日×21日×45個月)；榮民總醫院以其病患照顧
  服務事業，交由仁光合作社承攬，應依勞動基準法第62條、第
  63條規定連帶負職業災害補償責任；另仁光合作社違反保護他
  人之法律，榮民總醫院未盡督促責任亦有過失，原告得依民法
  第184條、第185條、第194條規定請求被告連帶賠償精神慰撫
  金732,000元等情。聲明請求命被告連帶給付原告300萬元及自
  起訴狀繕本送達翌日起至清償日止按年利率5%計算之利息，原
  告願供擔保，請准宣告假執行。
被告均聲明請求駁回原告之訴及其假執行之聲請，如受不利判
  決，願供擔保，請准宣告免為假執行。
　㈠仁光合作社辯稱：葉玉珍於107年4月30日加入仁光合作社成
    為社員，與仁光合作社無勞雇關係，其擔任照顧服務員可自
    由安排工作時間，自由選擇是否承接工作，並自行向病患或
    其家屬收取照服費，非由仁光合作社發給工資；另葉玉珍於
    110年5月23日12時至27日10時及29日12時以後，均未在榮民
    總醫院照顧病患，同年6月1日為照顧病患而先行PCR檢測時
    ，固然發現感染新型冠狀病毒，惟榮民總醫院於葉玉珍照顧
    病患期間無人感染新型冠狀病毒，無從認定葉玉珍是在榮民
    總醫院照顧病患時感染新型冠狀病毒等語。
　㈡榮民總醫院辯稱：葉玉珍是病患自聘之個人照顧服務員，病
    患自行聯繫仁光合作社請求葉玉珍提供照顧服務，並直接給
    付葉玉珍報酬，此服務非屬榮民總醫院之事業，榮民總醫院
    未招人承攬；又依據世界衛生組織公告，感染新型冠狀病毒
    至發病之潛伏期為1至14天，葉玉珍於110年6月1日經PCR檢
    測為陽性，感染期間可能在同年5月18日至31日，然葉玉珍
    僅同年5月18日19時至23日12時、27日7時至29日12時在榮民
    總醫院擔任照顧病患工作，且同年5月19日、26日經PCR檢測
    均為陰性，同年6月1日經PCR檢測為陽性後，榮民總醫院匡
    列曝觸之工作人員、病患及其家屬均無發病，且經PCR檢測
    者均為陰性，葉玉珍應非在榮民總醫院工作期間感染新型冠
    狀病毒，榮民總醫院無任何過失或不法行為等語。　　
本院之判斷：
　㈠原告主張其母葉玉珍與仁光合作社間有勞雇關係，不足採信
    ：
　  ⒈勞工是指受雇主僱用從事工作獲致工資者，勞動契約是指
      約定勞雇關係而具有從屬性之契約，勞動基準法第2條第1
      款、第6款定有明文。勞雇關係中之勞工是在從屬關係下
      為雇主提供勞務，通常具有人格從屬性及經濟從屬性；人
      格從屬性是指勞工提供勞務之時間、地點及方式須服從雇
      主指揮監督，不服從者須受懲戒；經濟從屬性是指勞工是
      為雇主之營業勞動，非為自己之營業勞動，僅提供勞務換
      取工資，不承擔雇主營業之風險。勞務給付契約是否屬於
      勞動契約，應就個案事實及整體契約內容，按其類型特徵
      ，依勞務給付者對於受領者之從屬性程度高低判斷之(參
      見大法官會議釋字740號解釋之理由書)。　　
　　⒉原告主張：其母葉玉珍受僱於仁光合作社，長期派駐在榮
      民總醫院擔任病患照顧服務員工作等語，仁光合作社否認
      之，並辯稱：葉玉珍可自由選擇是否承接工作、自由安排
      工作時間等語，原告又未主張葉玉珍在榮民總醫院擔任照
      顧服務員之工作時間、工作方式如何受仁光合作社指揮監
      督，難認葉玉珍對於仁光合作社有何人格從屬性。再依原
      告主張：葉玉珍之薪資，是以葉玉珍代仁光合作社向病患
      或其家屬收取之照服費給付，葉玉珍取得其中90%，其餘1
      0%繳還仁光合作社等語，可見葉玉珍擔任照顧服務員可得
      報酬多寡，取決於其工作機會多寡，且因葉玉珍與仁光合
      作社直接以分成方式各自取得照服費之90%、10%，堪認工
      作機會多寡之營業風險是由葉玉珍與仁光合作社共同承擔
      ，從而難認葉玉珍對於仁光合作社有何經濟從屬性。
　　⒊葉玉珍在榮民總醫院擔任照顧服務員工作，對於仁光合作
      社既難認有何人格從屬性或經濟從屬性，原告主張其母葉
      玉珍與仁光合作社間有勞雇關係，不足採信。
　㈡原告主張其母葉玉珍在榮民總醫院照顧病患期間感染新冠肺
    炎而死亡，不足採信：
　  原告主張：其母葉玉珍於110年5月10日至31日在榮民總醫院
    照顧病患期間，因罹患新冠肺炎而死亡等語，被告否認之，
    並辯稱：葉玉珍於110年5月23日12時至27日7時及29日12時
    以後，未在榮民總醫院照顧病患等語，原告自應就其主張有
    利於己之事實負舉證責任。經查：
　　⒈原告雖提出「臺北榮總陪伴證」為證(卷第43頁原證4)，主
      張：葉玉珍於110年5月10日至31日皆在榮民總醫院照顧病
      患，未曾外出，同年6月1日經PCR檢測為陽性，同年6月3
      日確診，應是在榮民總醫院感染新型冠狀病毒等語。惟榮
      民總醫院辯稱：其發給陪病者之陪病證，所載有效日期均
      為1週，於每週一更換，有效日期非指工作時間等語，核
      與上開陪伴證所載日期之上均冠以「有效日期」，日期區
      間分別為「4月26日-5月3日」、「5月10日-5月17日」、
      「5月17日-5月24日」、「5月24日-5月31日」，均為週一
      至次週一等情相符，且榮民總醫院所提工作時數表記載葉
      玉珍於110年5月間之工作時間及所照顧病患之單位、床號
      (卷第139頁丙證2)，與仁光合作社所提葉玉珍班費結清單
      之記載大致相同(卷第97頁被證4)，均無葉玉珍於當月23
      日12時至27日7時及29日12時以後之工作紀錄，尚難逕依
      原告所提陪伴證記載之「有效日期」而認為葉玉珍於110
      年5月10日至31日均在榮民總醫院照顧病患。
　　⒉再參照衛生福利部疾病管制署對於新冠肺炎之疾病介紹記
      載「依據世界衛生組織公告，感染新型冠狀病毒SARS-CoV
      -2至發病之潛伏期為1至14天(多數為5至6天)」(卷第178
      頁丙證10)，以及榮民總醫院所提「照服員葉玉珍染疫致
      死報告」、「A063仁光照服員確診個案：葉O珍(00000000
      )」(卷第181至183、185至187頁丙證11)之記載，可見葉
      玉珍於110年6月1日經PCR檢測為陽性(感染新型冠狀病毒)
      之前14日內(即同年5月18日至31日)，僅於同年5月18日至
      23日12時、27日10時至29日12時在榮民總醫院照顧病患，
      且當時照顧之病患及其家屬、工作人員分別於同年5月25
      、26、29日及6月2日以後經PCR檢測均為陰性，自難認葉
      玉珍是在榮民總醫院照顧病患期間感染新型冠狀病毒，且
      不能排除葉玉珍是在同年5月23日12時至27日7時及29日12
      時以後之未照顧病患期間感染新型冠狀病毒。故原告主張
      ：葉玉珍在榮民總醫院照顧病患期間感染新型冠狀病毒，
      因而罹患新冠肺炎死亡等語，不足採信。至於葉玉珍未照
      顧病患期間無論如何感染新型冠狀病毒，均難認屬於原告
      主張之職業災害。
　㈢綜上，原告主張：其母葉玉珍與仁光合作社間有勞雇關係，
    在榮民總醫院照顧病患期間感染新型冠狀病毒，因而罹患新
    冠肺炎死亡等語，既然不足採信，則原告以葉玉珍遭遇職業
    災害而死亡為由，依勞動基準法第59條第4款規定請求仁光
    合作社給與喪葬費及死亡補償合計2,268,000元，並依勞動
    基準法第62條、第63條規定請求榮民總醫院連帶負職業災害
    補償責任，另依民法第184條、第185條、第194條規定請求
    被告連帶賠償精神慰撫金732,000元，均無理由。
綜上所述，原告依勞動基準法第59條第4款、第62條、第63條、
  民法第184條、第185條、第194條規定，請求命被告連帶給付
  原告300萬元及自起訴狀繕本送達翌日起至清償日止按年利率5
  %計算之利息，為無理由，應予駁回，其假執行之聲請應併予
  駁回。
本件事證已臻明確，兩造其餘攻擊防禦方法、所提證據及證據
  之聲明，核與本件判決結果不生影響，爰不另一一論述，併予
  敘明。　
據上論結，本件原告之訴為無理由。依民事訴訟法第78條，判
  決如主文。　
中　　華　　民　　國　　111 　年　　8 　　月　　5 　　日
                  勞動法庭  法　官  林玲玉
以上正本係照原本作成。
如對本判決上訴，須於判決送達後20日內向本院提出上訴狀。如
委任律師提起上訴者，應一併繳納上訴審裁判費。
中　　華　　民　　國　　111 　年　　8 　　月　　5 　　日
                            書記官  張婕妤